【裁判字號】    89,易,45
【裁判日期】    890608
【裁判案由】    違反台灣地區與大陸地區人民關係條例等
【裁判全文】
臺灣基隆地方法院刑事判決                            八十九年度易字第四五號
    公  訴  人  臺灣基隆地方法院檢察署檢察官
    被      告  丙○○
右列被告因違反臺灣地區與大陸地區人民關係條例等案件，經檢察官提起公訴（八十
八年度偵字第六五八一號）及移送併案審理（八十九年度偵字第一一四號），本院判
決如左：
    主  文
丙○○連續藏匿犯人，處有期徒刑參月，如易科罰金以參佰元折算壹日。
    事  實
一、丙○○基於概括犯意，明知大陸地區人民薛來敏、薛理憲係未經向內政部警政署
    入出境管理局申請許可入境，而乘船偷渡進入臺灣地區違反國家安全法之犯人，
    竟於民國八十八年十月二十三日，以其不知情之配偶甲○○所有車號ＵＢ－八三
    ○八號自用小客車載返基隆市○○路二七○巷三八號一樓住處內予以藏匿，隨後
    於同年月二十五日上午零時許，復將薛來敏、薛理憲載送至臺北縣瑞芳鎮○○○
    ○路；丙○○又於八十八年十一月七日中午受真實姓名年籍不詳綽號「黑人」成
    年男子在電話中之要求，以新臺幣（下同）八千元之代價，駕駛上開自用小客車
    ，於同日下午六時三十分許至臺中縣梧棲鎮○○○○道路高架橋下雅舍茶藝館，
    將非法入境臺灣地區之大陸地區人民周祿、陳允生、王永輝及另一不詳姓名之人
    載送至臺北，丙○○乃基於藏匿人犯之同一概括犯意，將上揭四名違反國家安全
    法之人犯載至不知情友人王貴德基隆市○○路二八○巷四○號住處予以藏匿，再
    依「黑人」之指示，於翌日即八十八年十一月八日將周祿、陳允生、王永輝及另
    一不詳姓名之人各載運至臺北市○○○路南下重慶北路交流道入口匝道處與嘉義
    高速公路南下交流道出口處，嗣（一）薛來敏、薛理憲於八十八年十月二十五日
    上午零時許，在臺北縣瑞芳鎮○○○○路四十四之一號前遇警盤查，及（二）周
    祿、陳允生、王永輝於八十八年十一月八日上午十一時十分許，在臺北市○○○
    路南下重慶北路交流道口為警查獲，始悉上情。
二、案經內政部警政署水上警察局第六警察隊暨宜蘭縣警察局報請臺灣基隆地方法院
    檢察署檢察官偵查起訴及移送併案審理。
    理  由
一、訊據被告丙○○固坦承於八十八年十月二十三日將大陸地區人民薛來敏、薛理憲
    載返基隆市○○路二七○巷三八號一樓住處住宿，及於八十八年十一月七日在臺
    中縣梧棲鎮○○○○道路高架橋下雅舍茶藝館載送大陸地區人民周祿、陳允生、
    王永輝及另一不詳姓名之人至基隆市○○路二八○巷四十號住宿一夜，再於八十
    八年十一月八日分別載運至臺北及嘉義等地之事實不諱，惟矢口否認有何藏匿人
    犯之犯行，辯稱：伊係為協助警方查緝大陸偷渡客，才將薛來敏、薛理憲帶返住
    處，又伊僅知綽號「黑人」男子要求其載送之周祿等四名大陸地區人民係來臺灣
    工作，並不知其等係偷渡入境云云。惟查：（一）右揭被告丙○○將薛來敏、薛
    理憲載返住宿於基隆市○○路二七○巷三八號一樓住處等情，業據薛來敏、薛理
    憲於警訊時陳述綦詳，核與證人即被告丙○○配偶甲○○證述之情節相符，被告
    雖供稱：「我是去漳樹灣工地做工，此二人（即薛來敏、薛理憲）說他們要找工
    作，我騙他們說要介紹工作與他們，載他們回我三十八號一樓住處過一晚，我是
    打算要交予警察‧‧‧隔天近中午時我在源遠路二八○巷朋友住處遇到丁○○、
    乙○○，對他們表示有一名大陸人要交予警察，鄧某說他有親戚在當警察，就由
    他聯絡警方，約在當日晚上十時在汐止遠東科技大樓交予警察，乙○○搭我車前
    往，鄧某與警察在約定地點等我們；（問：為何乙○○要與你們一起去？）他當
    天無事，我邀他的，我打電話去三八○巷要他來我家。將人交予警察後，我又載
    陳某、鄧某回我源遠路住處」（見本院八十九年五月二十三日審判筆錄）等情，
    辯稱伊先將薛來敏、薛理憲帶返住處居住，隨後在與警察約定之汐止遠東科技大
    樓交由警察處理，然證人乙○○經本院囑託臺灣臺東地方法院訊問時係證稱：「
    ‧‧‧我去丙○○家在基隆市碇內，我在他家附近上車時，裡面就坐了這二名大
    陸人士。我們要往汐止。我上車後，丙○○告訴我，要將此二大陸人士交給警察
    ，我們將車開到汐止遠東世貿邊，將二名大陸人士交予便衣警察，之後丙○○載
    我去基隆市吃消夜後，我們就分手了」等語，就證人乙○○如何知悉薛來敏、薛
    理憲係大陸地區人民及與被告一同前往汐止遠東科技大樓之經過，二人所述不一
    ，被告復未能提出所謂便衣警察之資料以供本院查證，況薛來敏、薛理憲係於八
    十八年十月二十五日上午零時許，因行跡可疑，在臺北縣瑞芳鎮○○○○路四十
    四之一號附近經臺北縣警察局瑞芳分局四腳亭派出所警員查獲，有內政部警政署
    大陸地區人民宜蘭處理中心八十八年十一月二十四日（八八）宜清字第一二七二
    號書函及臺灣基隆地方法院檢察署公務電話紀錄附卷足參，證人乙○○上開證言
    顯係迴護之詞，不足為被告有利之證明。（二）被告如何受綽號「黑人」成年男
    子之要求，以八千元之代價，於八十八年十一月七日下午六時三十分許至臺中縣
    梧棲鎮雅舍茶藝館，將大陸地區人民周祿、陳允生、王永輝及另一不詳姓名之人
    載送至不知情友人王貴德基隆市○○路二八○巷四○號住處予以藏匿，再依「黑
    人」之指示，於翌日將周祿、陳允生、王永輝及另一不詳姓名之人各載運至臺北
    、嘉義等地，業據被告於警訊、偵查及本院調查中供認不諱，核與周祿、陳允生
    、王永輝陳述之情節相符，並有周祿、陳允生、王永輝以被告持有之00000
    00000號行動電話與大陸親人聯絡之通話受話紀錄附卷可資佐證，被告所辯
    不知周祿等四人係非法偷渡入境，要屬事後卸責之詞，不足採信。本件事證明確
    ，被告犯行洵堪認定。
二、核被告丙○○所為，係犯刑法第一百六十四條第一項之藏匿人犯罪。其先後多次
    犯行，時間緊接，方法相同，觸犯犯罪構成要件相同之罪名，顯係基於概括犯意
    而為，為連續犯，應以一罪論，並加重其刑。被告將大陸地區人民薛來敏、薛理
    憲載返住處住宿而予以藏匿之犯行，起訴書雖未敘及，此部分事實與起訴判罪部
    分有連續犯關係，屬裁判上一罪，為起訴效力所及，應併予審理。爰審酌被告犯
    罪之動機、目的、手段、對國家安全及社會所生危害及犯罪後態度等一切情狀，
    量處如主文所示之刑，並諭知易科罰金之折算標準。
三、公訴意旨另以被告丙○○、綽號「黑人」之不詳姓名成年男子及大陸蛇頭王用福
    ，共謀利用漁船偷渡方式使大陸地區人民非法入境臺灣，而被告則負責臺灣陸上
    之接載任務，於八十八年十一月六日凌晨四時許，自福建省平潭縣流水鄉流水碼
    頭，以不詳大陸漁船載運周祿、陳允生、王永輝及其他十名大陸人民，離開大陸
    漁港後，改由二艘臺灣漁船分批接駁，翌（七）日十六時三十分左右，二艘漁船
    在臺中某一處碼頭登陸靠岸，因認被告有違反臺灣地區與大陸地區人民關係條例
    第二十八條之一第一項、第二項規定，應論以同條例第八十條第一項之罪云云。
    公訴人認被告丙○○與接載大陸客之蛇頭有犯意之聯絡及行為之分擔，係以王永
    輝證稱被告囑其以行動電話連絡家人交錢之證詞為論據。惟按犯罪事實，應依證
    據認定之，無證據不得推定其犯罪事實，刑事訴訟法第一百五十四條定有明文。
    訊據被告堅詞否認有此犯行，辯稱係周祿等四名大陸人民向伊借用行動電話通知
    家人已到達臺灣等語，經查被告係經綽號「黑人」之聯絡，始載送周祿等四名大
    陸人民，並無其他證據足以證明周祿等人所稱被告囑其等以行動電話連絡家人交
    錢之情節屬實，且安排大陸地區人民非法偷渡來臺，非事先詳為計劃、聯絡無法
    達成，亦難僅憑周祿等人上開證詞遽認被告與接載大陸偷渡客之蛇頭有犯意之聯
    絡及行為之分擔，被告應僅單純接載並提供場所予周祿等四人藏匿，此外復查無
    其他積極證據足資證明被告對於使周祿、陳允生、王永輝及其他十名大陸人民偷
    渡過程亦有參與，因公訴人以此部分與前開論罪科刑部分有方法、結果之牽連關
    係，屬裁判上一罪，故此部分本院不另為無罪之諭知。
據上論斷，應依刑事訴訟法第二百九十九條第一項前段，刑法第五十六條、第一百六
十四條第一項、第四十一條，罰金罰鍰提高標準條例第一條前段、第二條，判決如主
文。
本案經檢察官蔡和憲到庭執行職務。
中      華      民      國    八十九      年      六      月    八    日
                                      臺灣基隆地方法院刑事第三庭
                                              法      官  陳湘琳
右正本證明與原本無異。
對於本件判決如有不服，應於收受送達後十日內，向本院提出上訴書狀，上訴於臺灣
高等法院，並按他造當事人之人數附具繕本。
                                              法院書記官  李姿穎
中      華      民      國      八十九      年      六      月   十五   日
【附錄本判決論罪科刑法條】
刑法第一百六十四條第一項：
藏匿犯人或依法逮捕、拘禁之脫逃人或使之隱避者，處二年以下有期徒刑、拘役或五
百元以下罰金。


司法院資訊處製作；財團法人民間司法改革基金會備份。
